【裁判字號】    95,台上,2539
【裁判日期】    951116
【裁判案由】    給付貨款
【裁判全文】
最高法院民事判決            九十五年度台上字第二五三九號
上  訴  人  偉欽實業有限公司
法定代理人  甲○○
訴訟代理人  謝志明律師
被 上訴 人  六慶精密工業有限公司
                    弄16號
法定代理人  乙○○
訴訟代理人  蔡榮德律師
上列當事人間請求給付貨款事件，上訴人對於中華民國九十四年
十一月八日台灣高等法院第二審更審判決（九十四年度上更(一)字
第六七號），提起上訴，本院判決如下：
    主  文
原判決關於(一)駁回上訴人對命其給付新台幣六十萬一千七百九十
七元本息之上訴，(二)駁回上訴人反訴請求給付新台幣二萬一千零
三十五元本息之上訴，(三)駁回上訴人追加之訴及各該訴訟費用部
分均廢棄，發回台灣高等法院。
其他上訴駁回。
第三審訴訟費用，關於駁回其他上訴部分，由上訴人負擔。
    理  由
本件被上訴人主張：上訴人於民國八十九年十一月及九十年一月
間，向伊訂購JACK金針（下稱金針）及IDC 端子（下稱端子）數
批，伊均已依約交貨完訖，詎上訴人尚有貨款新台幣（下同）六
十五萬二千零二元迄未給付等情，爰依買賣之法律關係，求為命
上訴人如數給付，並自訴狀繕本送達翌日起加計法定遲延利息之
判決。（按：原審於更審時除維持第一審所命上訴人給付六十萬
一千七百九十元本息部分之判決外，其餘判決被上訴人敗訴，該
部分已因其未聲明上訴而告確定。）
上訴人則以：伊前向被上訴人訂購採購單號ZB000367之金針，因
有無易折線之瑕疵，被上訴人同意以人工方式加工，模具費五千
元由其支付。另向被上訴人訂購採購單號ZB000636、ZB000677、
ZB000701、ZB000733之端子，因模具殘留廢料，沖製卡榫造成溝
槽有喇叭口之瑕疵，依兩造八十九年六月十九日協議，被上訴人
應賠償伊篩檢費用之一半即二十萬零八百十八元。又伊訂購採購
單號ZB000701、ZB000733、ZB000769之端子，經篩檢有八百四十
七個夾線刀口過小之瑕疵，應賠償伊篩檢費用三萬七千五百元。
且被上訴人未依約定以磷青銅C5191R-EH （下稱EH）為材質製作
金針，致金針有下沈之瑕疵，伊受有修整工時費用及客戶退貨扣
款共六十二萬二千八百三十二元之損害。再被上訴人交付之端子
，有無夾持力之瑕疵，伊為改善瑕疵，購買透明蓋給客戶，支出
六萬一千四百八十八元，被上訴人計應賠償伊九十二萬七千六百
三十八元，伊得為債務抵銷等語，資為抗辯。並提起反訴主張：
兩造於八十四年七月七日簽訂之模具訂購契約書（下稱系爭契約
書）係繼續性供給契約，其上已載明材質為EH，惟被上訴人所交
付如原判決附表（下稱附表）一所示之金針、附表二所示之端子
，竟使用C5191R- H（下稱H）為材質，被上訴人即應賠償伊該材
質差價一百四十萬八千六百二十八元，伊以上開得請求賠償之金
額為債務抵銷後，被上訴人尚應賠償伊一百六十八萬四千二百六
十四元等情，爰依民法第二百二十七條規定，求為命被上訴人如
數給付，並自反訴狀繕本送達翌日起加計法定遲延利息之判決。
（按：材質差價一百四十萬八千六百二十八元本息部分，被上訴
人係於原審更審前為訴之追加。又上訴人於原審更審時再為訴之
追加請求返還模具部分，原審予以裁定駁回並經其抗告後，另由
本院認其抗告不合法，以裁定駁回其抗告。）
原審依審理之結果，以：被上訴人主張上訴人向其訂購金針、端
子，尚有貨款六十五萬二千零二元未付之事實，已據其提出客戶
對帳單、送貨單及發票等件為證，且為上訴人所不爭，自堪認為
真正。上訴人雖以上開情詞置辯，惟：(一)上訴人指採購單號ZB00
0367之金針有無易折線之瑕疵部分，依上訴人提出之採購單及八
十四年七月七日系爭契約書之附件一，均無金針須有折線之約定
，況上訴人未舉證證明無易折線之金針確為被上訴人所交付，且
未依民法第三百五十六條第一、二項規定，證明其以通常程序從
速檢查所受領之金針無易折線後，即通知被上訴人，其辯以被上
訴人應賠償此部分之模具費五千元云云，即屬無據。(二)上訴人指
採購單編號ZB000636、ZB000677、ZB000701、ZB000733交付之端
子溝槽有喇叭口之瑕疵部分，上訴人得請求給付篩檢費用之一半
即二十萬零八百十八元部分，業據提出其認有喇叭口之端子實物
二個為證，且依八十九年六月十九日「被上訴人公司作業分析及
報告」所載，其設計圖之端子開口應呈倒三角形，以銳角收口，
而上開以圓角收口（喇叭口）有瑕疵之端子，其原因乃卡榫沖製
時，模具殘留廢料，造成沖製後凹陷之不良現象，該凹痕導致端
子溝槽擴大形成喇叭口，復有上訴人端子不良終結報告可憑。又
據上訴人提出之「損耗費用分析及報告」備註欄與上述「作業分
析及報告」所載，具見兩造協議由被上訴人負擔損失耗費工時費
用二分之一者，僅八十九年六月十九日以後之採購方有上開協議
之適用。而端子有喇叭口瑕疵者為編號ZB000636、ZB000677、ZB
000701、ZB000733之採購單，其採購日期依序為八十九年五月二
十三日、六月八日、六月十七日、六月二十一日，僅八十九年六
月二十一日編號ZB000733號採購之端子，有喇叭口瑕疵者由被上
訴人負擔損失耗費工時二分之一，上訴人計算其因端子有喇叭口
瑕疵支出篩檢費用係以上開四紙採購單之不良品計700,000PCS為
計算基準，其中ZB000733採購單之不良品為175,000PCS，占不良
品之四分之一，則被上訴人應負擔損失耗費工時費用僅為五萬零
二百零五元。(三)上訴人指採購單號ZB000701、ZB000733、ZB0007
69、ZB000792交付之端子夾線刀口過小之瑕疵，上訴人得請求賠
償三萬七千五百元部分，查上訴人據以提出之林秀英八十九年七
月二十日傳真函，僅係上訴人自行指稱該端子「超乎往常尺寸」
，已無從證明該端子確有尺寸異常之瑕疵。況上開訂購單訂購日
期分別為八十九年六月十七日、六月二十一日、七月四日、七月
六日，而上訴人自承其於同年七月二十日始通知被上訴人處理，
其中部分更已作成成品，顯有未盡從速檢查之義務，依民法第三
百五十六條第一、二項之規定，亦視為承認其所受領之物。又上
訴人於八十九年七月二十七日將編號ZB000792採購單其中端子整
捆三萬五千個全數退貨，然退貨單上未載明退貨原因為何？且該
ZB000792採購單之採購日期為八十九年七月六日，在此之前另有
三批訂購，即六月七日之ZB000701、六月二十一日之ZB000733、
七月四日之ZB000769，苟前開四批端子均有相同瑕疵，不可能僅
七月六日之ZB000792貨物被退貨，之前貨物反未被退貨，顯見上
訴人辯稱上開四紙訂購單整批貨物均有「夾線刀口過度縮小」瑕
疵云云，非屬可取。(四)上訴人指因金針下沈之瑕疵，上訴人受有
修整工時費用四十七萬零七百三十元及客戶退貨扣款十五萬二千
一百零二元損害，共計六十二萬二千八百三十二元部分，查上訴
人自認：「我們是依據被證五之五之約定來製造貨物並交貨」，
被證五之五即兩造於八十四年七月七日訂立之系爭契約書。按兩
造於八十四年七月七日成立上開繼續性供給契約之附件（訂購單
），固約定使用EH材質，但同年二月十八日訂購單之附件（同年
二月六日之金針設計圖）並無材質之約定，參諸證人闕壯宏之證
詞及八十九年四月八日ZB000367、同年四月二十一日ZB000490號
採購單上均特別載明使用EH材質，編號ZB000733、ZB000701、ZB
000677、ZB000363號採購單則均無材質之約定，並以兩造立約當
時之過去事實及其他一切證據資料為斷定，兩造繼續性供給契約
約定之範圍，應僅在金針、端子之規格而已，此觀上訴人於八十
四年二月六日繪製僅有規格而未約定材質、單價之設計圖交付被
上訴人可知上訴人下單，均載明產品編號、名稱、單位、數量、
單價、付款方式等，就材質言，如有特別要求須使用EH者，即特
別註明，如未註明者，應依上訴人所熟知之業界習慣所定之H 材
質，被上訴人主張系爭契約書上材質之約定，非可拘束兩造嗣後
交易材質之約定，堪認為實在。另上訴人提出之採購單僅ZB0003
67、ZB000490、ZB000636、ZB000677、ZB000701、ZB000733、ZB
000769、ZB000792、八十四年二月十八日訂購單，各該採購單均
未見於附表一所示進貨單號內，上訴人就附表一、二所示各貨物
兩造確約定使用EH材質，迄未舉證以實其說，其遽謂如附表一所
示金針應使用EH材質一節，亦無足採。又證人張碧菁之證言或為
傳聞證據，或為個人臆測，均難作為有利於上訴人認定之依據。
況上訴人未舉證證明如附表一所示金針、附表二所示端子其已要
求被上訴人使用EH材質，其逕以被上訴人未依約以交付EH材質產
製附表一、二所示之金針、端子，造成金針下沈之瑕疵，並請求
賠償此部分損害，自屬無據。(五)上訴人指被上訴人交付端子無夾
持力之瑕疵，致其額外支出購買透明蓋，受有損害六萬一千四百
八十八元部分，雖以上訴人提出之客戶信函為據，然被上訴人否
認其形式上真正，上訴人亦未舉證證明，縱其客戶信函得證明交
付客戶之端子確無夾持力，亦未舉證證明該無夾持力之端子確為
被上訴人所交付。另上訴人提出其出貨單、透明蓋單價，仍無由
證明被上訴人交付之端子確無夾持力，所為此部分之請求，洵非
正當。(六)上訴人指被上訴人給付之金針、端子與約定材質不符，
分別受有損害十八萬一千一百九十五元及一百二十二萬七千四百
三十三元，合計一百四十萬八千六百二十八元部分；查兩造繼續
性供給契約所約定金針、端子材質，如上開(四)所述，上訴人並未
舉證證明被上訴人交付如附表一、二所示之金針、端子與約定之
EH材質不符，其請求此部分價差損害，仍乏依據。上訴人除被上
訴人上述應賠償五萬零二百零五元之抵銷抗辯為有理由外，其餘
均無可採。從而，被上訴人依買賣契約，請求上訴人給付貨款六
十萬一千七百九十七元本息，應予准許。另上訴人反訴請求被上
訴人給付一百六十八萬四千二百六十四元本息，均無理由，為其
心證之所由得，並說明上訴人其他抗辯及聲明證據因何不足採之
理由，爰維持第一審所命上訴人給付六十萬一千七百九十元本息
與駁回上訴人反訴請求給付二萬一千零三十五元本息所為其敗訴
之判決，駁回上訴人各該部分之上訴，並將其追加請求給付一百
四十萬八千六百二十八元本息之訴判予駁回。
一、關於廢棄發回部分【即原判決關於(一)駁回上訴人對命其給付
六十萬一千七百九十七元本息之上訴，(二)駁回上訴人反訴請求給
付二萬一千零三十五元本息之上訴，(三)駁回上訴人追加之訴（亦
即上訴人反訴請求給付金針修整工時費、客戶退貨扣款損害六十
二萬二千八百三十二元及追加請求給付材質不符之差價損害一百
四十萬八千六百二十八元各本息並為抵銷部分）】：
查兩造於八十四年七月七日簽訂之系爭契約書約定：「內容：相
（雙）方約定如附件一」，而附件一係上訴人同年二月十八日之
訂購單（經被上訴人於同年二月二十七日蓋公司戳章法定代理人
乙○○簽名後回傳予上訴人），該訂購單載明：「．．(二)製作要
點及內容：1、模具PCB Jack Pin （金針）規格：如圖JCX00070
（附件一）模具之沖件材質使用磷青銅EH．．pins．．模具之沖
件材質同上(二)1．．IDC 鐵片材質同上(二)1．．」云云（見一審卷
(一)一二三頁），其中「模具之沖件材質使用磷青銅EH」，是否如
上訴人所指之系爭金針、端子未使用EH材質？原審未予釐清，已
有未合。又兩造既於系爭契約書約定金針、端子應使用EH材質（
如同年二月十八日之訂購單所載材質），且原審認定該訂購單附
件之同年二月六日金針設計圖並無「約定材質」，該圖顯與作為
系爭契約書內容之上述訂購單本文記載金針為「EH材質」互異，
兩造成立之系爭繼續性供給契約，究以何者為準？兩造立約之真
意為何？尚有不明。原審未遑詳為調查審認，徒以上述理由遽為
上訴人此部分不利之判決，不免速斷。另被上訴人於第一審提出
上訴人八十九年五月二十九日之端子設計圖，「材質」欄載為「
C5191R-H」等字（見同上卷一六七、一六八頁），似見上訴人之
設計圖仍有特載為「H 材質」者。果爾，則能否逕謂兩造繼續性
供給契約，僅在於金針、端子之規格，其為EH材質者始須特別註
明，如未註明即依業界習慣之H 材質，亦滋疑問。況上訴人就此
並於原審辯稱：「八十九年五月二十九日繪製之設計圖祇是雙方
試作之工程圖，非屬雙方契約之約定」、「倘如被上訴人所述非
依被證五之五訂購契約內所約定EH材質，試問系爭訂購契約材質
約定，用於那一批貨品？」、「伊每次採購確另有下訂單，目的
僅是確認貨品之數量，至系爭貨品材質係依原採購契約而定」各
等語（分見原審更字卷五五、五七、八四、八五頁）。原審對上
訴人此項重要之攻擊方法，恝置不論，遽行判決，尤非無再進一
步推求之必要。本件兩造系爭金針、端子買賣所約定之材質既未
臻明瞭，本院自無從為法律上之判斷。上訴論旨，執以指摘原判
決關此部分不當，求予廢棄，不能認為無理由。
二、關於駁回上訴部分（即原判決關於駁回上訴人其餘反訴請求
給付瑕疵損害二十五萬四千六百零一元本息之上訴部分）：
查原審本於前述理由而為此部分上訴人敗訴之判決，經核於法並
無違背。上訴論旨，仍就與判決結果不生影響之理由，指摘原判
決關此部分不當，求予廢棄，非有理由。
據上論結，本件上訴為一部有理由，一部無理由。依民事訴訟法
第四百七十七條第一項、第四百七十八條第二項、第四百八十一
條、第四百四十九條第一項、第七十八條，判決如主文。
中    華    民    國  九十五  年   十一   月   十六   日
                      最高法院民事第八庭
                          審判長法官  朱  建  男
                                法官  顏  南  全
                                法官  許  澍  林
                                法官  鄭  傑  夫
                                法官  蘇  清  恭
      本件正本證明與原本無異
                                      書  記  官
中    華    民    國  九十五  年   十一   月  二十九  日
                                                      J


司法院資訊處製作；財團法人民間司法改革基金會備份。
